【裁判字號】    92,台上,1486
【裁判日期】    920327
【裁判案由】    過失致人於死
【裁判全文】
最高法院刑事判決                              九十二年度台上字第一四八六號
    上  訴  人  台灣高等法院檢察署檢察官
    被      告  甲○○
                乙○○
    共      同  羅秉成律師
    選任辯護人  溫欽彥律師
    被      告  苑芝珊
右上訴人因被告等過失致人於死案件，不服台灣高等法院中華民國八十九年十月二十
六日第二審判決（八十八年度上訴字第三九九二號，起訴案號：台灣新竹地方法院檢
察署八十八年度偵續字第七０號），提起上訴，本院判決如左：
    主  文
上訴駁回。
    理  由
按刑事訴訟法第三百七十七條規定：上訴於第三審法院，非以判決違背法令為理由，
不得為之。是提起第三審上訴，應以原判決違背法令為理由，係屬法定要件；且必須
依據卷內資料為具體之指摘，並足據以辨認原判決已具備違背法令之形式，始屬相當
。惟如所指摘事項純屬對事實審法院已經調查說明之事項或採證認事職權之適法行使
，重為事實上之爭辯或任意指摘，尚不能認為已具備違背法令之形式，自應認其上訴
為違背法律上之程式，從程序上予以駁回。本件檢察官上訴意旨略稱：（一）中華民
國紅十字會舉辦之水上安全救生員及教練訓練，顯然涵蓋對水中發生溺水狀況之判斷
、處置及正確急救觀念之灌輸，此觀之卷附中華民國紅十字會水上安全救生員班課程
甚明，否則一旦發生溺水緊急狀況，救生員及教練將無法妥善處置。原審以甲○○、
乙○○未受醫療專業訓練，即無法認知溺水症狀，而不負注意義務乙節，與常情不符
．且違一般經驗法則，自有判決不適用法則之違誤。（二）甲○○將湯德威救起時，
湯德威已表示全身沒有力，則依甲○○、乙○○所受水上安全救生訓練，當知應速將
湯德威送醫或請醫師到場，乙○○未依其所受訓練為適當之判斷，速將湯德威送醫治
療，致其死亡，即應負業務過失致人於死責任。原審未予審酌救生員及教練訓練之教
材內容涵蓋溺水急救，及湯德威因溺水而產生之不適狀況，遽認甲○○、乙○○不具
醫學專業知識，且湯德威溺水狀況不明顯，彼等並無法認知等情，而認不應負業務過
失致人於死責任，自嫌速斷。（三）甲○○於民國七十九年所取得之中華民國紅十字
會頒發之水上安全救生員資格證書，於八十四年間顯已逾期。故本件事發時，其應不
具擔任水上安全救生員資格，而其所應具備之水上救生能力是否因此受有影響？殊足
置疑。原審就此與犯罪是否成立有所關連事項未予調查，亦未於理由中說明不予調查
之理由，亦有判決不載理由及有應調查之證據未予調查之違法。（四）證人蔡明貴證
稱係其提議將湯德威送醫，而非乙○○，此與乙○○辯解有異，湯德威係從水中被救
起，乙○○僅予湯德威包一條大毛巾即抱至游泳池外，對一已溺水被救之幼童是否足
夠？復依行政院衛生署醫事審議委員會（下稱醫事審議委員會）第一次鑑定書之鑑定
意見，均認保暖為當時必須注意事項，以當時天氣及乙○○對溺水施救所受訓練，應
知保暖之重要性，而乙○○於將湯德威置於蔡明貴車上，未久即離開，則以當時環境
，乙○○是否予湯德威足夠保暖措施，顯與湯德威死亡間有相當因果關係。原審就此
部分未予詳查亦未於判決理由予以說明，自亦有判決不備理由之疏誤。（五）依苑芝
珊所供湯德威到其診所時，情況已明顯不佳，顯見苑芝珊明知湯德威當時情況危急，
除應給予氧氣外，隨時有需要給予必要之急救措施，而救護車除曾德東擔任駕駛外，
另有一女子坐於駕駛座旁，苑芝珊何以未查詢後車廂有無醫護人員照顧？此有傳喚曾
東德予以查證之必要，且此與認定苑芝珊是否有過失責任至有關連。原審就此部分未
予詳查，即認苑芝珊並無過失責任，亦嫌速斷，有應調查之證據未予調查之違法等語
。惟查原判決綜核卷內證據資料，認定被告等被訴過失致人於死之犯罪不能證明。並
說明甲○○將湯德威自水中救起之後，因當時尚有其他學生，遂將湯德威交予乙○○
，渠則返回繼續游泳教授課程，業為甲○○供述甚明，核與乙○○所為供述相符。是
核當時客觀情形，游泳池內既然尚有其他學生仍在上課，甲○○為注意義務之對象為
全體學生之安全，其採取將湯德威交付同任職於該游泳學校之教練乙○○，隨即返回
游泳池，難認為有何違背注意之情事。甲○○自將湯德威救起至交予乙○○期間，湯
德威既無明顯之溺水表徵，則尚難認甲○○至此階段所為之處置有何輕率疏失之處。
湯德威雖有於游泳池沉下，但於數秒內即為在前方之甲○○救起，所出現之頭痛、腳
痛、全身無力等徵象，又非必為溺水之病徵，當時湯德威並無任何呼吸困難現象，更
難認乙○○未對湯德威供應氧氣，有何疏失之處。況依前開醫事審議委員會鑑定書（
八五二二八號），亦載稱「大毛巾應有助於保暖，但是否足夠保暖，應視當時環境而
定，難下定論。該童到診所時，體溫為三十八度Ｃ，沒有低溫現象……」顯見並不能
當然導出被害人致死原因係乙○○提供之毛巾保暖程度不足之結論。湯德威嗣後既係
在證人蔡明貴所駕駛車輛之內，由告訴人陪同等候其叔抵達後始行送醫。依此事實，
湯德威送醫與否，顯非乙○○所能決定。是公訴人認乙○○未積極將湯德威送醫而有
過失，尚非有據。況依前開醫事審議委員會鑑定書所載「五、由被害人被抱出泳池之
情況而言，溺水之症狀似乎不太明顯，且被害人下沉時僅距教練三公尺之遙，發生下
沉後僅數秒即被救起，故周遭各人皆未察覺其嚴重程度，教練似乎也不易判斷其為溺
水。」甲○○因湯德威外觀上並無異常，遂將湯德威交予乙○○，再由乙○○交予告
訴人搭乘證人蔡明貴車輛等候湯德威之叔，其後即行離開，依當時客觀情形，甲○○
、乙○○並無何應注意，能注意，而不注意之情形。苑芝珊應係在六時十五至二十分
間，即被害人到苑芝珊診所後之五至十分鐘內即打電話聯絡救護車，尚難認苑芝珊有
何延誤轉診之處。另救護車固有延誤之情形，惟此因素並非苑芝珊所得控制。尚難謂
苑芝珊有何過失。此外復查無其他積極證據足認被告等涉有過失致人於死犯行，應認
其犯罪不能證明，因而維持第一審所為諭知被告無罪之判決，並駁回檢察官在第二審
之上訴。原判決已詳敘所憑之證據及得心證之理由，從形式上觀察，並無上訴意旨所
指判決不適用法則、違背採證法則或理由不備之違法情形存在。上訴意旨純係就原審
採證論理職權之適法行使以及判決內已經調查說明之事項，任意指摘為違法，自不足
據以辨認原判決已具備違背法令之形式。另按以判決有「應於審判期日調查之證據未
予調查」之違背法令情形為第三審上訴理由者，必須於理由狀內具體敘明其所指原審
未調查之證據，如何與待證事實具有重要之關係，為適用法律之基礎，確有調查之必
要性，因原審未予調查，又未說明不予調查之理由，致原審判決結果迥異，如予調查
必能推翻原判決結果，始足認與刑事訴訟法第三百七十九條第十款所定違法事由相當
，否則仍不得執為適法之第三審上訴理由。原判決既已說明甲○○注意義務之對象為
全體學生之安全，其將湯德威交乙○○處理，隨即返回游泳池，湯德威並無明顯之溺
水表徵，難認其有何違背注意之情事。復述苑芝珊並無延誤轉診之情事。救護車之
延誤亦非苑芝珊所得控制之論據甚詳。是甲○○之水上安全救生員資格證書，是否逾
期；苑芝珊有無查詢救護車後車廂是否有無醫護人員照顧，俱與甲○○、苑芝珊有無
過失之認定無重要關係，非有調查之必要性，又顯不足以推翻原判決之結果。上訴意
旨憑己見任意指摘原審未為上開調查即係違法云云，亦不得認係適法之第三審上訴理
由。綜上所述，應認本件上訴違背法律上之程式，予以駁回。
據上論結，應依刑事訴訟法第三百九十五條前段，判決如主文。
中      華      民      國    九十二    年      三      月    二十七    日
                              最高法院刑事第四庭
                                  審判長法官  紀  俊  乾
                                        法官  黃  正  興
                                        法官  劉  介  民
                                        法官  陳  東  誥
                                        法官  洪  明  輝
      右正本證明與原本無異
                                              書  記  官
中      華      民      國    九十二    年      三      月    三十一    日


司法院資訊處製作；財團法人民間司法改革基金會備份。
